臺灣高等法院臺中分院刑事判決
110年度交上易字第229號

上  訴  人  臺灣彰化地方檢察署檢察官
上  訴  人  
即  被  告  林明樹


            洪湘鈞


共      同
選任辯護人  張崇哲律師
上列上訴人因被告等過失致死案件，不服臺灣彰化地方法院109
年度交易字第14號中華民國109年12月16日第一審判決（起訴案
號：臺灣彰化地方檢察署108年度偵字第8964號），提起上訴，
本院判決如下：
    主  文
上訴駁回。
洪湘鈞緩刑貳年，林明樹緩刑參年。
    事  實
一、洪湘鈞於民國108年2月14日9時50分許，駕駛車牌號碼000-0
    000號自用小客車搭載其夫林明樹，沿彰化縣彰化市成功路
    由南往北方向行駛，行駛至上開路段212號旁之停車場出入
    口前之車道上，欲讓乘坐於駕駛座後方之乘客林明樹下車，
    本應注意汽車臨時停車時，應依車輛順行方向緊靠道路邊緣
    ，其前後輪胎外側距離緣石或路面邊緣不得逾60公分，而依
    當時天候晴、日間自然光線、柏油路面乾燥、無缺陷、無障
    礙物及視距良好等，並無不能注意之情事，竟疏未注意及此
    ，未緊靠道路邊緣，即貿然在該處臨時停車，讓林明樹下車
    。而林明樹本應注意汽車臨時停車，乘客開啟車門時，應由
    右側開啟車門，且應注意行人、其他車輛，並讓其先行，確
    認安全無虞後，再將車門開啟至可供出入幅度，迅速下車並
    關上車門，其亦無不能注意之情事，竟疏未注意及此，即貿
    然開啟前揭自用小客車左後車門下車，適方明仕騎乘車牌號
  &0000; 碼000-0000號普通重型機車，自同向後方行經前揭自
    用小客
    車左側，因閃避不及，與林明樹開啟之車門發生碰撞，致方
    明仕人車倒地，受有頭部外傷（左側頭皮血腫）、顱內出血
    （兩側大腦半球蜘蛛網膜下腔出血、左側側腦室內出血）、
    左側第五肋骨骨折及右側前臂和小指擦傷、臉部及左膝擦傷
    等傷害，經緊急送往彰化基督教醫療財團法人彰化基督教醫
    院（下稱彰基醫院）急救，仍因上開傷害併發多器官衰竭，
    延至同年4月2日20時54分（起訴書誤載為12時54分，應予更
    正）許不治死亡。洪湘鈞、林明樹於肇事後，留在現場等候
    員警到場處理，嗣於有偵查權限之員警知悉其為犯罪嫌疑人
    前，向現場處理道路交通事故之員警坦承肇事，自首而接受
    裁判。
二、案經方明仕之妻方吳金枝、子方亮彬委由陳振吉律師告訴及
    臺灣彰化地方檢察署檢察官相驗後自動檢舉偵查起訴。
    理  由
一、證據能力之說明：
  ㈠被告以外之人於審判外之陳述，雖不符刑事訴訟法第159條之
    1至第159條之4之規定，而經當事人於審判程序同意作為證
    據，法院審酌該言詞陳述或書面陳述作成時之情況，認為適
    當者，亦得為證據；當事人、代理人或辯護人於法院調查證
    據時，知有同法第159條第1項不得為證據之情形，而未於言
    詞辯論終結前聲明異議者，視為有前項之同意，刑事訴訟法
    第159條之5亦有明文，而該條規定之立法意旨，在於確認當
    事人對於傳聞證據有處分權，得放棄反對詰問權，同意或擬
    制同意傳聞證據可作為證據，屬於證據傳聞性之解除行為，
    如法院認為適當，不論該傳聞證據是否具備刑事訴訟法第15
    9條之1至第159條之4所定情形，均容許作為證據，不以未具
    備刑事訴訟法第159條之1至第159條之4所定情形為前提（最
    高法院104年度第3次刑事庭會議決議參照）。經查，本院下
    列所引用之供述證據，檢察官、被告洪湘鈞、林明樹及其等
    辯護人於本院準備程序時均已表示同意有證據能力（本院卷
    第94頁），且迄至本院言詞辯論終結前，亦皆未聲明異議，
    可認均同意作為本案證據，本院審酌該等證據之取得過程並
    無瑕疵，與本案待證事實間復具有相當之關聯性，以之為本
    案證據尚無不當，認為得為本案之證據，是依刑事訴訟法第
    159條之5之規定，均有證據能力。
  ㈡又傳聞法則乃對於被告以外之人於審判外之言詞或書面陳述
    而為之規範，本案判決以下所引用之非供述證據，無刑事訴
    訟法第159條第1項規定傳聞法則之適用，且經本院於審理時
    依法踐行調查證據程序，檢察官、被告洪湘鈞、林明樹與其
    等辯護人復均同意各該證據有證據能力（本院卷第94至95頁
    ），且與本案待證事實具有自然之關聯性，亦查無依法應排
    除其證據能力之情形，依法自得作為證據。
二、認定事實所憑之證據及理由：
  ㈠上開事實業據被告洪湘鈞、林明樹2人於原審及本院審理時均
    坦承不諱（見原審卷第135、299、311頁、本院卷第93、138
    至139頁），核與證人即告訴人方吳金枝、方亮彬於偵查時
    證述之情節大致相符（見相卷第9至10、49至50、81頁正反
    面，偵字第8964號卷第46、48頁），並有道路交通事故現場
    圖、道路交通事故調查報告表㈠、㈡-1、彰化縣○○○○○○○道路○
    ○○○○○○○○○○○○路○○○○○號查詢汽車駕駛人、機車駕駛人及車
    籍資料網路列印畫面各1紙、現場及車損照片共計13張、現
    場附近之監視錄影畫面翻拍照片4張在卷可憑（見相卷第17
    、19至20、36、37、21至27、15至16頁）。而被害人方明仕
    確因本次車禍受有頭部外傷（左側頭皮血腫）、顱內出血（
    兩側大腦半球蜘蛛網膜下腔出血、左側側腦室內出血）、左
    側第五肋骨骨折及右側前臂和小指擦傷、臉部及左膝擦傷等
    傷害，經送醫救治，仍於108年4月2日出現低血壓，後無呼
    吸心跳之情形，而於同日20時54分許不治死亡等情，此有彰
    基醫院法醫參考病歷資料2張、照片3張、彰基醫院109年1月
    21日一0九彰基病資字第1090100033號函暨檢附被害人所有
    病歷資料1份附卷足稽（見相卷第11至14頁，原審卷第31頁
    ，外放之病歷資料卷第21至603頁），復經臺灣彰化地方檢
    察署檢察官督同法醫師相驗屬實，製有相驗筆錄、檢驗報告
    書、相驗屍體證明書、被害人死亡相驗照片、相驗屍體證明
    書、法務部法醫研究所108年6月28日法醫理字第1080001748
    0號函暨檢附解剖報告書暨鑑定報告書1份等存卷可考（見相
    卷第48、51至56、67至70、72至79頁），足認被告2人之自
    白確與事實相符，洵堪採信。
  ㈡按汽車臨時停車時，應依車輛順行方向緊靠道路邊緣，其前
    後輪胎外側距離緣石或路面邊緣不得逾60公分；汽車臨時停
    車或停車，乘客開啟車門時，應由右側開啟車門，且應注意
    行人、其他車輛，並讓其先行，確認安全無虞後，再將車門
    開啟至可供出入幅度，迅速下車並關上車門，此觀道路交通
    安全規則第111條第2項、第112條第5項第2、3、4款之規定
    即明。查本件案發時，被告洪湘鈞係領有汽車駕駛執照之人
    （見相卷第37頁），被告林明樹係年滿70歲之成年人，被告
    2人對上開規定皆應知之甚詳，而均負有依上揭交通法規行
    駛、開啟車門之注意義務；且依卷附道路交通事故現場圖、
    道路交通事故調查報告表㈠、㈡-1及現場照片所示（見相卷第
    17、19至20、21至23頁），可知本案事發地點在彰化市○○路
    000號旁停車場出入口前之一般車道上，被告洪湘鈞臨時停
    車，讓被告林明樹下車，而其車輛所停放之位置，右側車頭
    、車尾分別距路面邊緣約1.5公尺、2.1公尺，此有彰化縣警
    察局彰化分局108年11月28日彰警分偵字第1080047748號函
    暨檢附警員廖宥任出具之職務報告、道路交通事故現場圖各
    1份（見偵字第8964號卷第71至75頁）在卷可憑，則被告洪
    湘鈞顯然已違反前揭「臨時停車應緊靠道路邊緣」之義務。
    而被告林明樹於汽車臨時停車開啟車門時，竟疏未注意應由
    右側開啟車門，且應注意行人、其他車輛，並讓其先行，確
    認安全無虞後，再將車門開啟至可供出入幅度，迅速下車並
    關上車門，即貿然逕由左側開啟車門，且未注意其他人車動
    態並讓其先行，自有違反前揭「應由右側開啟車門」、「應
    注意行人及其他車輛，並讓其先行」，以及「確認安全無虞
    後應迅速下車並關上車門」之義務甚明，以致該車左後車門
    開啟後與自後駛至之被害人所騎乘機車發生碰撞，被害人因
    此倒地受傷，嗣送醫急救後，最終仍於108年4月2日20時54
    分許不治死亡，則被告2人對於上開肇事並使被害人死亡之
    行為具有過失責任自明。又本案經送交通部公路總局臺中區
    監理所彰化縣區車輛行車事故鑑定會鑑定後，認被告2人上
    開行為為肇事原因，鑑定意見為：「洪禎蓮（被告洪湘鈞
    當時之原名）駕駛自用小客車，於車道臨時停車，乘客（被
    告林明樹）不當開啟左後車門，未注意讓行進中機車先行，
    為肇事原因。方明仕駕駛普通重型機車，無肇事因素」，
    而交通部公路總局車輛行車事故鑑定覆議會亦同此鑑定意見
    ，此有交通部公路總局彰化縣區車輛行車事故鑑定會出具之
    彰化縣區0000000○○○○○○○○○○○路○○000○0○00○路○○○00000000
    00號函暨檢附之交通部公路總局車輛行車事故鑑定覆議會00
    00000案覆議意見書各1份在卷可參（見偵字第8964號卷第27
    至31頁，原審卷第34至37頁），亦同此認定。再本案經交通
    部公路總局臺中區監理所彰化縣區車鑑會檢視監視器畫面，
    畫面中並無確切參考點可供量測距離推算被害人車車速；另
    於畫面時間10：11：41初，洪禎蓮（即被告洪湘鈞）車乘客
    大角度開啟左後車門，畫面時間10：11：41末至10：11：42
    初，雙方發生事故，期間間隔時間約1秒左右，對於行進中
    之被害人車實難於1秒時間反應閃避，應屬猝不及防之事況
    。此外，汽車於時間10：11：36許雖有開啟些微車門，惟行
    車用路人預見此情形應認為汽車後座之乘客係俟機等待下車
    ，再依西北大學事故重建與鑑定技術（NWUTI）內提及，大
    多數駕駛於一般之交通狀況下，在已感知危險必須做停車動
    作之後的一個典型反應時間是0.75秒，故交通部公路總局車
    輛行車事故鑑定覆議會採用反應時間為0.75秒。另因車輛煞
    車之阻力係數為0.7至0.85，再以肇事地之速限40公里／小時
    計算，則方機車（即被害人）所需之煞車時間為1.33至1.62
    秒。換言之，方機車（即被害人）若依速限行駛，仍必須於
    事故發生前2.08-2.37秒（反應時間＋煞車時間）感知危險必
    須做停車動作，並開始緊急煞車，方能避免此車禍之發生；
    惟依監視器畫面顯示，時間10：11：41（初），洪禎蓮（即
    被告洪湘鈞）車左後車門大幅度開啟，方明仕（即被害人）
    車沿成功路由南往北方向行駛而來；10：11：41（末）至42
    （初），雙方發生行車事故，亦即約1秒之時間，顯然事發
    突然，方機車（即被害人）實難以防範，此有交通部公路總
    局臺中區監理所109年7月8日彰鑑字第1090178458號函、交
    通部公路總局109年10月21日路覆字第1090124867號函附卷
    足核（見原審卷第185、285至286頁），堪認被害人就本次
    車禍事故之發生，並無過失，併此敘明。
  ㈢再者，被害人因本次車禍死亡，已詳述如前。而本案經檢附
    相案偵查卷宗影本及被害人之所有病歷資料，送請法務部法
    醫研究所鑑定被害人死因，經該所解剖遺體鑑定後，覆稱略
    以：「死者方明仕…於民國108年2月14日9時50分許，在彰化
    縣○○市○○路000號前，死者騎乘MRK-5153號普重機車，與由
    洪禎蓮（即被告洪湘鈞）駕駛的ABT-1261號自小客車左後座
    乘客林明樹開車門時，疑似發生碰撞導致摔車受傷，於10時
    12分送往彰化基督教醫院入院，腦部電腦斷層發現雙側蜘蛛
    網膜下腔出血、左側腦室內出血、左側第五肋骨骨折。轉入
    外科加護病房，同日意識狀況惡化，追蹤電腦斷層發現腦出
    血擴大，開刀放置引流管，後於3月13日轉入呼吸照護中心
    ，於3月15日接受氣切手術，於4月1日轉至慢性病房，於4月
    2日凌晨發生低血壓後無呼吸心跳，經急救無效後於20時54
    分宣告不治死亡。醫院根據檢查診斷為疑似心肌梗塞、心律
    不整，合併肺水腫。死者家屬表示死者約7至8年前有裝過心
    臟支架。解剖結果：⒈因交通事故住院到死亡已隔將近2個月
    ，死者體表除醫療痕跡外，已未發現明顯新近外傷。⒉死者
    最顯著的變化仍在頭部，於兩側大腦表面有非新鮮性廣泛薄
    層硬腦膜下腔出血（顯微觀察變化與住院時程不相違背）、
    右側基底核有水腫壞死退化、兩側腦室擴張，但腦實質內已
    未發現明顯出血、亦無顱骨骨折，配合當初急診入院時腦部
    電腦斷層掃描顯示有左側顳部頭皮腫脹，以及左側肋骨骨折
    ，研判案發時死者應該是左側倒地碰撞鈍物或鈍面所造成。
    此外，死者肝臟有亞大性凝固性壞死變化，腎臟有急性腎小
    管損傷壞死變化，肺部有急性肺泡肺炎。綜合上述發現，研
    判死者的死亡原因為頭部外傷、顱內出血，併發多器官衰竭
    而死亡。⒊…死者心臟原本狀況即有異於常人，車禍受傷後的
    變化，可能增加其心臟負荷影響生理功能，可加重其高血壓
    、心律不整、循環衰竭等狀況的危險性，研判可列為加重死
    亡因素。⒋綜合上述，因死亡的導因應考量交通事故致傷因
    素，研判死亡方式尚可歸類為『意外』」等語，此有法務部法
    醫研究所108年6月28日法醫理字第10800017480號函暨檢附
    之法醫研究所(108)醫鑑字第1081100709號解剖報告書暨鑑
    定報告書1份在卷可參（見相卷第72至79頁）。嗣原審再依
    被告林明樹辯護人之聲請，檢附被害人解剖報告書暨鑑定報
    告書，函詢法務部法醫研究所關於被害人之死因，業據該所
    覆稱略以：「死者車禍後左側頭皮血腫、兩側大腦半球蜘蛛
    網膜下腔出血、左側側腦室內出血，經手術引流及住院48日
    後死亡，解剖時雖未發現腦實質內有明顯出血、亦無顱骨骨
    折，但留有兩側大腦表面有非新鮮性廣泛薄層硬腦膜下腔出
    血（顯微觀察變化與住院時程不相違背）、右側基底核有水
    腫壞死退化、兩側腦室擴張的變化，研判仍為車禍頭部受傷
    後所造成腦部損傷變化。死者轉出呼吸照護中心而轉入慢性
    病房，於當日晚上發生異狀而終至不治死亡，時程接近，認
    為死因仍與腦部損傷有相關而引起後續的併發症狀。死者雖
    有冠狀動脈粥狀硬化狹窄，且左前降支近端有金屬支架置入
    ，但死者心臟在肉眼及切片鏡檢觀察下並未發現有明顯心肌
    梗塞壞死變化，目前並無直接證據能支持因心肌梗塞而造成
    心律不整、心臟衰竭死亡。只能推測『死者心臟原本狀況即
    有異於常人，車禍受傷後的變化，可能增加其心臟負荷影響
    生理功能，可加重其高血壓、心律不整、循環衰竭等狀況的
    危險性，研判可列為加重死亡因素』死者車禍所受頭部傷勢
    （左側頭皮血腫、兩側大腦半球蜘蛛網膜下腔出血、左側側
    腦室內出血），如果未經醫療處置，因為傷及頭部這個部位
    ，無法排除有死亡的危險性。冠狀動脈粥狀硬化狹窄之心臟
    疾病，因有可能影響生理機能、增加心臟負荷，研判可列為
    加重死亡因素」等語附卷可證（見原審卷第103至105頁），
    益徵被告2人上開過失行為與被害人之前述死亡結果間，確
    具有相當因果關係。
  ㈣綜上所述，本案事證明確，被告2人上開犯行洵堪認定，應予
    依法論科。
三、論罪科刑：
  ㈠行為後法律有變更者，適用行為時之法律。但行為後之法律
    有利於行為人者，適用最有利於行為人之法律，刑法第2條
    第1項定有明文。查被告2人行為後，刑法第276條業於108年
    5月29日修正公布，並自同年5月31日起生效施行。修正前刑
    法第276條第1項規定：「因過失致人於死者，處2年以下有
    期徒刑、拘役或2千元以下罰金」；修正後刑法第276條則刪
    除原條文第2項業務過失致人於死罪之規定，僅規定：「因
    過失致人於死者，處5年以下有期徒刑、拘役或50萬元以下
    罰金」，經比較新舊法之結果，應依刑法第2條第1項前段之
    規定，適用行為時法即修正前刑法第276條第1項規定處斷。
    故核被告2人所為，均係犯修正前刑法第276條第1項之過失
    致人於死罪。
  ㈡又被告2人於肇事後，留在現場等候員警到場處理，嗣於有偵
    查犯罪權限之員警知悉其等為犯罪嫌疑人前，向現場處理道
    路交通事故之員警坦承肇事一情，此有彰化縣警察局道路交
    通事故肇事人自首情形紀錄表各1份在卷可佐（見相卷第33
    、34頁），其等2人係對於未發覺之罪自首並接受裁判，均
    依刑法第62條前段之規定，各減輕其刑。
四、原審以本案被告林明樹、洪湘鈞2人之前揭事證明確，適用
    刑法第2條第1項、第276條第1項（修正前）、第62條前段、
    第41條第1項前段，刑法施行法第1條之1第1項、第2項前段
    等之規定，並以被告2人各自之責任為基礎，並審酌其等2人
    駕駛或搭乘動力交通工具參與道路交通，本應小心謹慎以維
    自身及他人之安全，被告洪湘鈞原本即可駛入上開停車場，
    將前揭自用小客車停放完畢後，再讓被告林明樹下車，其等
    2人竟捨此不為，反貪圖一時方便，被告洪湘鈞未依規定緊
    靠該處道路邊緣停車；被告林明樹下車時，亦未由右側開啟
    車門並禮讓後方來車，即貿然開啟左側後方車門，因而肇致
    本案之交通事故，最終導致被害人死亡，使被害人家屬承受
    難以磨滅之傷痛，損害重大，復參酌被告2人就本案之發生
    應負完全之過失責任，又迄原審判決前猶未與被害人之家屬
    達成和解或調解並賠償損失之情形，兼衡被告林明樹自述為
    國小畢業之智識程度、從事加工業、已婚、育有4子、須扶
    養其妻即被告洪湘鈞、目前罹患外傷性腰椎間盤突出L4/L5,
    L5/S1、混合型高血脂症、焦慮症、睡眠疾患及高血壓性心
    臟病，無心臟衰竭之生活狀況（見原審卷第313、281至283
    頁彰基醫院診斷書），被告洪湘鈞自述為高中畢業之智識程
    度、家管、已婚、育有4子、無須扶養之人之生活狀況（見
    原審卷第313頁），以及被告2人犯後坦承犯行之態度等一切
    情狀，分別量處如原審判決主文所示之刑，並就被告洪湘鈞
    部分諭知易科罰金之折算標準。經核其認事用法，均屬正確
    ，量刑亦稱妥適。檢察官提起上訴，略以︰
  ㈠原審雖認被告林明樹有自首而依刑法第62條規定減輕其刑，
    然本件車禍過程有案發現場附近之監視錄影畫面翔實紀錄，
    被告林明樹於第一時間接受警方詢問時，仍辯稱其乘坐之車
    輛與被害人沒有發生碰撞，被害人是自行摔倒的等語（見彰
    化縣警察局道路交通事故談話紀錄表），被告林明樹對真正
    造成事故的原因，一開始以隱瞞的說法來迴避警方的調查，
    難認其有真摯自首的意思，原審雖就卷附被告林明樹之彰化
    縣警察局道路交通事故肇事人自首情形紀錄表為合法調查，
    然原審並未傳訊承辦員警即證人廖宥任以究明本件被告林明
    樹確切之自首情形，即對被告林明樹給予自首減輕其刑之寬
    典，仍有再為斟酌之餘地。
  ㈡又按自首依法係得減刑，並非應減刑，而是否予以減刑，仍
    應調查被告自首動機之事實，資以釐清究係出於內心悔悟抑
    或迫於情勢，甚至僅覬覦倖邀減刑之寬典，憑以判斷宜否減
    刑，以符自首「得」減刑之立法本旨。本件縱認被告林明樹
    有自首之事實，然其於本案發生後，迄今未與告訴人達成和
    解賠償，難認有彌補告訴人及被害人家屬之誠意，犯後態度
    難稱良好，足見其自首僅覬覦倖邀減刑之寬典，仍不宜減刑
    。衡酌被告林明樹犯罪之情節、因犯罪所造成被害人之損害
    及犯後態度等情，原判決僅對被告林明樹量處有期徒刑8月
    ，尚屬過輕，自有未洽。
  ㈢至被告洪湘鈞雖坦承過失致死之犯行，惟其迄未與告訴人達
    成和解賠償，難認有彌補告訴人及被害人家屬之誠意，犯後
    態度難稱良好。從而，原判決僅判處被告洪湘鈞有期徒刑6
    月，其量刑亦有違罪刑相當性原則，難認妥適。
  ㈣綜上所述，原判決認事用法尚嫌未洽，爰依法提起上訴，請
    將原判決撤銷，更為適當合法之判決等語。　　
　　另被告洪湘鈞、林明樹亦均提起上訴，惟皆未提出其他有利
    之事證，僅以原審對其等量刑過重，其等有誠意與被害人家
    屬和解，乃因賠償金額差距過大致未成立和解云云，而指摘
    原判決不當。惟按被告洪湘鈞、林明樹本件過失致死之事實
    與理由已經原審論述甚詳；另按刑法第62條所謂「發覺」，
    雖非以有偵查犯罪職權之機關或人員確知其人犯罪無誤為必
    要，而於對其發生嫌疑時，即得謂為已發覺；但此項對犯人
    之嫌疑，仍須有確切之根據得為合理之可疑者，始足當之，
    若單純主觀上之懷疑，要不得謂已發生嫌疑（最高法院72年
    台上字第641號判例意旨參照）。本件事故發生後，報案人
    或勤指中心轉來資料未報明肇事人姓名，處理人員前往現場
    處理時肇事人林明樹在場，並當場承認為肇事人，有彰化縣
    警察局道路交通事故肇事人自首情形紀錄表（適用本表當事
    人姓名：林明樹）1紙在卷可稽（相字卷第34頁），是在本
    件事故發生後，被告林明樹留在現場，在處理事故員警抵達
    現場處理時，因報案人或勤指中心轉來資料未報明肇事人姓
    名，被告林明樹於有偵查犯罪權限之機關知悉前，當場向處
    理本案事故之警員廖宥任承認為肇事人明確，足認被告林明
    樹確係在警員未發現有確切之根據得為合理懷疑其為本案肇
    事人前，即主動供述其前揭過失犯行，就本件過失致死犯行
    當係符合自首之要件無誤，是原審判決依刑法第62條前段之
    規定予以減輕其刑，並無不當。且按本件被告洪湘鈞、林明
    樹等上揭過失致死犯行發生之緣由與過程，已經原判決說明
    甚詳；復徵諸量刑輕重，係屬事實審法院得依職權自由裁量
    之事項，苟已斟酌刑法第57條各款所列情狀而未逾法定刑度
    ，不得遽指為違法（最高法院72年台上字第6696號判例意旨
    參照），查原審上開量刑，已有斟酌被告洪湘鈞、林明樹之
    品行、本件案發經過、所生之損害及被告2人犯罪後之態度
    等情狀，認如量處如原審判決主文所示之刑，已足懲戒被告
    洪湘鈞、林明樹，經核原審此等部分並未逾越法律所規定之
    範圍，又無明顯違背正義，檢察官與被告洪湘鈞、林明樹分
    執前詞指摘原判決不當，均無理由，皆應予駁回。
五、末按被告洪湘鈞、林明樹均未曾因故意犯罪受有期徒刑以上
    刑之宣告，有其等臺灣高等法院被告前案紀錄表附卷（本院
    卷第75至77頁）可稽，其等本件犯過失致死罪固值非難，惟
    其等因一時疏忽，被告洪湘鈞違反「臨時停車應緊靠道路邊
    緣」之義務；被告林明樹違反「應由右側開啟車門」、「應
    注意行人及其他車輛，並讓其先行」，以及「確認安全無虞
    後應迅速下車並關上車門」之義務，而碰撞在後由被害人方
    明仕騎乘之重型機車，使被害人因之倒地受有前揭傷勢不治
    死亡而誤罹刑章，且犯後於本案原審判決後已與被害人家屬
    成立和解，賠償被害人家屬因本案所生之損害（本院卷第15
    9至161頁），復已賠償完畢（本院卷第169至177頁），足見
    被告洪湘鈞、林明樹經此次偵、審程序，及因本案科刑之教
    訓，當知所警惕，信無再犯之虞，本院認對其等所宣告之刑
    ，皆以暫不執行為適當，爰併依刑法第74條第1項第1款之規
    定，宣告被告洪湘鈞緩刑2年、被告林明樹緩刑3年，用啟自
    新。
據上論斷，應依刑事訴訟法第368條，刑法第74條第1項第1款，
判決如主文。
本案經檢察官陳鼎文提起公訴，檢察官吳皓偉提起上訴，檢察官
周穎宏到庭執行職務。
中　　華　　民　　國　　110 　年　　6 　　月　　10　　日
            刑事第七庭  審判長法  官  梁  堯  銘
                              法  官  羅  國  鴻
                              法  官  張  智  雄
以上正本證明與原本無異。
不得上訴。

                              書記官  陳  玫  伶
　　　　　　　　　　　　　　　
中　　華　　民　　國　　110 　年　　6 　　月　　10　　日
附錄本案論罪科刑法條：
中華民國刑法第276條第1項（修正前）
因過失致人於死者，處二年以下有期徒刑、拘役或二千元以下罰
金。